【裁判字號】    89,重訴,514
【裁判日期】    900425
【裁判案由】    侵權行為損害賠償
【裁判全文】
臺灣臺南地方法院民事裁定                        八十九年度重訴字第五一四號
    原      告  甲○○
    訴訟代理人  史乃文律師
    被      告  陸國賢  住台南.
                乙○○  住台南.
                丙○○  住同右.
右當事人間因違反公司法案件，經原告提起刑事附帶民事訴訟請求侵權行為損害賠償
，經本院刑事庭裁定移送前來，本院裁定如左：
    主  文
原告之訴及假執行之聲請均駁回。
訴訟費用由原告負擔。
    理  由
一、查本件原告主張被告三人以被告乙○○之名義申請設立乙○○營造有限公司，被
    告三人明知該公司已於民國（下同）八十二年一月四日辦理解散登記，依法已無
    法人資格，不得以該公司名義對外為營業行為，竟仍對外營業，要求原告為該公
    司載運砂石、代購砂石，並向原告借款，原告因此受有新台幣七百九十七萬六千
    一百六十一元之損害等語，而告發被告三人違反公司法，經台灣台南地方法院檢
    察署檢察官以八十九年度偵字第四一六四號將被告三人提起公訴，經本院以八十
    九年度易字第一六九四號受理在案，原告並於刑事訴訟程序附帶提起民事訴訟，
    請求被告三人連帶賠償原告前開金額及法定遲延利息，暨聲請宣告假執行，本院
    刑事庭審理後認被告三人明知乙○○營造有限公司已辦理解散登記，竟仍基於概
    括犯意之聯絡，以該公司之名義，連續簽發該公司設於台灣中小企業銀行仁德分
    行之甲存帳戶支票以支付渠等另共同經營之陸勝實業有限公司所積欠他人之債務
    ，涉犯公司法第十九條第二項之罪，而各判處被告乙○○、丙○○有期徒刑三月
    ，如易科罰金均以三百元折算一日，均緩刑三年在案，被告陸國賢部分則因其經
    通緝中而未一併判決，須俟其通緝到案後始另行審結，本院刑事庭並依刑事訴訟
    法第五百零四條第一項之規定，將原告對被告三人附帶提起之民事訴訟，以裁定
    移送民事庭，有前開起訴書、刑事判決書及附帶民事訴訟裁定附卷可稽。
二、按附帶民事訴訟之判決，應以刑事訴訟判決所認定之事實為據，故附帶民事訴訟
    不得先行於刑事訴訟而判決，如刑事訴訟未審結，附帶民事訴訟即無從判決或為
    移送民事庭之裁定（司法院三十一年院字第二三一六號解釋參照）。是刑事訴訟
    共同被告之一人在逃而通緝，刑事訴訟就該被告既屬無法審結，附帶民事訴訟即
    難予進行或為移送民事庭之裁定，從而，審理法院自不得以就其餘被告為判決時
    認定該在逃被告係共犯為理由，而於附帶民事訴訟就該在逃被告一併予以判決，
    仍應俟該在逃被告緝獲並經刑事判決，其附帶民事訴訟部分始得同時判決或移送
    民事庭（台灣高等法院暨所屬法院七十四年度法律座談會決議參照）。查本件被
    告陸國賢既因通緝致其刑事訴訟部分無法審結，揆諸前開說明，其附帶民事訴訟
    部分即不得移送民事庭審理，是本院刑事庭將原告對被告陸國賢所提起之附帶民
    事訴訟移送本院民事庭審理，顯於法不合，屬民事訴訟法第二百四十九條第一項
    第六款所謂起訴不備其他要件，應以裁定駁回其訴及假執行之聲請。
三、又按因犯罪而受損害之人，於刑事訴訟程序固得附帶提起民事訴訟，對於被告請
    求回復其損害，但其提起該項訴訟，須限於起訴之犯罪事實侵害個人私權致生損
    害者，始得為之，否則縱令得依其他事由提起民事訴訟，亦不得於刑事訴訟程序
    附帶為此請求；再移送民事庭之附帶民事訴訟，應適用民事訴訟法，縱移送前提
    起此項訴訟不合刑事訴訟法第四百八十七條所定之要件，而有同法第五百零二條
    第一項關於訴之不合法規定情形，亦應依民事訴訟法第二百四十九條第一項第六
    款之規定，以裁定駁回之（最高法院八十年度台抗字第三七七號判決參照）。查
    本件被告乙○○、丙○○固然因以已解散之公司名義為發票行為，而涉犯公司法
    第十九條第二項之罪，然原告所受前開金額之損失，並非被告所為犯罪事實侵害
    其個人私權所生之損害，揆諸前開說明，本院刑事庭原應依刑事訴訟法第五百零
    二條第一項之規定，以判決駁回原告之訴，但既經刑事庭將之移送本院民事庭審
    理，原告之訴仍難認為合法，應予駁回，其假執行之聲請亦失所附麗，應併予駁
    回。
四、依民事訴訟法第二百四十九條第一項第六款、第九十五條、第七十八條，裁定如
    主文。
中    華    民    國      九十      年      四      月      二十五      日
                                  臺灣臺南地方法院民事第三庭
~B法      官  葉惠玲
右為正本係照原本作成。
如對本裁定抗告須於裁定送達後十日內向本院提出抗告狀。
中    華    民    國      九十      年      四      月      二十五      日
~B法院書記官  李珍瑩


司法院資訊處製作；財團法人民間司法改革基金會備份。
